【裁判字號】    97,聲再,29
【裁判日期】    970313
【裁判案由】    聲請再審
【裁判全文】
臺灣高等法院臺中分院刑事裁定          97年度聲再字第29號
再審聲請人
即受判決人  甲○○
上列聲請人因賭博案件，對於本院中華民國73年10月17日73年度
上易字第463號確定判決（原審案號：臺灣臺中地方法院72年度
易字第2514號，起訴案號：臺灣臺中地方法院檢察署72年度偵字
第5910號），聲請再審，本院裁定如下：
    主  文
再審之聲請駁回。
    理  由
一、本件聲請意旨略以：
  (一)聲請人甲○○涉嫌於民國72年7月16日14時許，在台中市○
    ○街26號5樓由知情之吳曉霞提供之房屋，邀集賭徒陳鏡明
    、謝明雨、裴承功、李惟平等人，以麻將牌賭博財物，每四
    圈從中抽取頭錢新台幣2千8百元，嗣因甲○○有事外出，謝
    昆典即幫忙其記帳，及至翌日凌晨零時45分許，為警當場查
    獲，訊據甲○○雖否認上開犯行，然因吳曉霞、謝昆典、陳
    鏡明、謝明雨、裴承功、李惟平等人分別於警詢及初次偵查
    中供稱該賭場之主持人為甲○○等情，是經本署檢察官調查
    後認聲請人涉有賭博罪嫌乃依法提起公訴，迭經臺灣臺中地
    方法院及本院調查後，認聲請人甲○○罪證明確，依法判處
    有期徒刑3月確定，並於73年12月24日易科罰金執行完畢。
  (二)臺中地方法院檢察署於94年度偵字第7324號，查明謝政時因
    過失傷害案件，多次偽造謝明耀（甲○○之親兄弟）之署名
    ，又於95年他字第436號，查明謝政時於73年上易字第463號
    確定判決案發當時，偽造甲○○之署名，又自承其綽號叫「
    阿約」，且經同案共犯吳曉霞、賭徒李惟平指證，此與吳曉
    霞、陳鏡明於72年間警詢時供稱賭場主持人綽號為「阿約」
    乙節之情節相符（參見卷附本院73年度上易字第463號判決
    書抄本第2頁第12行、倒數第8行及中檢輝姜96他146字第031
    614號），上開確定判決採「檢警筆錄」為論處聲請人罪刑
    所憑之證據，其理由為，謝明雨為聲請人之同父異母兄弟，
    難謂其所指甲○○係另有其人，且偵訊員警陳順利作證指出
    謝明雨於警詢之供述是出於自由意志。謝明雨明知同父異母
    兄弟甲○○非該案賭場主持人，亦明知同父異母兄弟謝政時
    偽造甲○○之署名，竟基於誣告犯意於72年間警詢時使用謝
    政時所偽造之證據（帳冊、帳單）誣指賭場主持人為聲請人
    ，致聲請人被以賭博罪判刑確定。謝明雨犯罪事實明確，經
    聲請人向臺中地方法院檢察署告發，臺中地方法院檢察署以
    97年度偵字第4012號查明在案，謝明雨因誣告罪之時效已完
    成，依刑事訴訟法第252條第2款為不起訴處分。
  (三)爰依刑事訴訟法第420條第1項第3款、第2項後段、第426條
    第1項、第427條第2款之規定，聲請再審等語。
二、按「刑事訴訟法第四百二十條第一項第三款規定，有罪之判
    決確定後，受有罪判決之人，已證明其係被誣告者，固得聲
    請再審，但該款所謂已證明其係被誣告，須其證明已經判決
    確定，或其刑事訴訟不能開始或續行，非因證據不足者為限
    。此觀同條第二項之規定甚明。」（參照最高法院84年度台
    抗字第301號判例意旨）。經查，本件原判決判處再審聲請
    人即受判決人有期徒刑3月，已詳敘所憑之證據及認定之理
    由，而依上開刑事訴訟法第420條第1項第3款及第2項之規定
    ，受有罪判決之人，已證明其係被誣告者，必須經判決確定
    ，或其刑事訴訟不能開始或續行非因證據不足者為限，始得
    為再審之理由，本件再審聲請人雖主張其向臺灣臺中地方法
    院檢察署告發謝明雨犯誣告罪，臺灣臺中地方法院檢察署以
    97年度偵字第4012號偵查在案，惟其追訴權時效業已完成，
    而據該署為不起訴處分，核此因時效完成而為不起訴處分之
    情形，與誣告罪經判刑確定，或其訴訟不能開始進行或續行
    者有別，自不能援引刑事訴訟法第420條第1項第3款、第2項
    後段之規定聲請再審，聲請人以其告發謝明雨誣告案經臺灣
    臺中地方法院檢察署以時效完成為理由，為不起訴處分，而
    提起再審之聲請，亦無理由。再審聲請意旨所舉再審事由核
    與刑事訴訟法第420條第1項第3款、第2項之規定不符，應認
    為無再審之理由，應予駁回。
三、依刑事訴訟法第434條第1項，裁定如主文。
中    華    民    國    97    年    3     月    13    日
            刑事第十一庭  審判長法  官  陳  朱  貴
                                法  官  郭  同  奇
                                法  官  胡  文  傑
上列正本證明與原本無異。
不得抗告。
                                書記官  蔡  嘉   萍
中    華    民    國    97    年    3    月    14    日


司法院資訊處製作；財團法人民間司法改革基金會備份。
